臺灣宜蘭地方法院民事判決
111年度訴字第141號
原      告  于心柔  

訴訟代理人  洪珮瑜律師
被      告  姚曉紅  
訴訟代理人  陳敬穆律師
            楊家寧律師
上列當事人間請求侵權行為損害賠償事件，本院於民國111年9月
20日言詞辯論終結，判決如下：
    主  文
被告應給付原告新臺幣貳拾萬元，及自民國110年12月17日起至
清償日止，按週年利率百分之五計算之利息。
原告其餘之訴駁回。
訴訟費用新臺幣貳萬零捌佰元由被告負擔百分之十，餘由原告負
擔。
本判決第一項得假執行；但被告如以新臺幣貳拾萬元為原告預供
擔保，得免為假執行。
原告其餘假執行之聲請駁回。
    事實及理由
壹、程序方面：
　　按原告於判決確定前，得撤回訴之全部或一部。但被告已為
    本案之言詞辯論者，應得其同意。訴之撤回係以書狀撤回者
    ，自撤回書狀送達之日起，十日內未提出異議者，視為同意
    撤回，民事訴訟法第262條第1項、第4項定有明文。次按不
    變更訴訟標的，而補充或更正事實上或法律上之陳述者，非
    為訴之變更或追加，民事訴訟法第256條亦有明定。經查，
    原告起訴時以乙○○、甲○○為被告，並聲明：㈠、被告應連帶
    給付原告新臺幣（下同）2,000,000元，及自起訴狀繕本送
    達之翌日起至清償日止，按週年利率5％計算之利息；㈡、願
    供擔保，請准宣告假執行（見本院卷第3至4頁）。嗣於民國
    111年6月9日具狀撤回對乙○○之訴，並更正訴之聲明第㈠項為
    ：被告應給付原告2,000,000元，及自起訴狀繕本送達之翌
    日起至清償日止，按週年利率5％計算之利息（本院卷第215
    頁）。經核，乙○○已於111年6月28日收受上開撤回書狀（本
    院卷第253頁），迄未提出異議，視為同意撤回，原告所為
    合於上開法律規定，自應准許。
貳、實體方面：
一、原告主張：原告與訴外人乙○○於78年7月25日結婚，並育有
    一子。110年4月間，乙○○突以懷疑原告外遇為由，要求與原
    告協議離婚，原告就乙○○藉故要求離婚甚感疑惑。原告於11
    0年9至10月間，發現乙○○生活習慣顯有異樣，於110年10月1
    5日詢問乙○○，乙○○始坦承確與被告有婚外情，嗣於110年10
    月22日與原告談話中承認與被告同居，並表示欲與被告一同
    移居外縣市。被告明知乙○○與原告於婚姻關係存續中，仍與
    乙○○交往並同居，並於111年3月29日、111年4月9日單獨出
    遊及用餐，在公眾場合如熱戀情侶般擁抱、牽手、搭肩、親
    吻、撫摸，被告甚至直接躺在乙○○之大腿上，動作親暱，顯
    然逾越一般異性社交之範圍，故意侵害原告之配偶權而情節
    重大，致原告深感痛苦而受有非財產上之損害，爰依侵權行
    為損害賠償之法律關係提起本訴，並聲明：㈠、被告應給付
    原告2,000,000元，及自起訴狀繕本送達之翌日起至清償日
    止，按週年利率5％計算之利息；㈡、願供擔保，請准宣告假
    執行。
二、被告則以：伊與乙○○僅為普通朋友關係，既未交往更未同居
    ，與乙○○間之行為未逾越一般異性社交行為分際，並未侵害
    原告之配偶權。縱認被告之行為有侵害原告之配偶權，有，
    原告請求之損害賠償金額亦屬過高。又原告已撤回對乙○○之
    損害賠償請求，依共同侵權行為責任法則及連帶債務人相互
    間之分擔義務，原告對被告請求之金額應減半等語，茲為抗
    辯。並聲明：原告之訴駁回；如受不利判決，願供擔保請准
    宣告免為假執行。
三、原告主張被告明知原告與乙○○婚姻關係存續，仍與乙○○交往
    並同居，並於111年3月29日、111年4月9日單獨出遊及用餐
    ，動作親暱，有男女間不正常交往關係，其情節已超越一般
    夫妻可容忍範圍，侵害原告之家庭生活圓滿與配偶權，應依
    侵權行為之法律關係負損害賠償責任等語，為被告所否認，
    並以前詞置辯，是本件爭點為：㈠、原告主張被告與乙○○間
    之交往行為及其程度，已侵害原告之配偶權，故請求損害賠
    償，是否有理由？㈡、如有理由，被告應賠償原告之損害金
    額為若干？茲認定如下：
㈠、按因故意或過失，不法侵害他人之權利者，負損害賠償責任
    。故意以背於善良風俗之方法，加損害於他人者亦同。數人
    共同不法侵害他人之權利者，連帶負損害賠償責任，民法第
    184條第1項、第185條第1項分別定有明文。又民法第184條
    第1項前段規定，以權利之侵害為侵權行為要件之一，故有
    謂非侵害既存法律體系所明認之權利，不構成侵權行為；惟
    本條第1項後段規定，故意以背於善良風俗之方法加害於他
    人者，亦同。則侵權行為係指違法以及不當加損害於他人之
    行為而言，至於侵害係何權利，要非所問。而所謂違法以及
    不當，不僅限於侵害法律明定之權利，即違反保護個人法益
    之法規，或廣泛悖反規律社會生活之根本原理的公序良俗者
    ，亦同。又婚姻係以夫妻之共同生活為其目的，配偶應互相
    協力保持其共同生活之圓滿安全及幸福，而夫妻互守誠實，
    係為確保其共同生活之圓滿安全及幸福之必要條件，故應解
    為配偶因婚姻契約而互負誠實之義務，配偶之一方行為不誠
    實，破壞共同生活之圓滿安全及幸福者，即為違反因婚姻契
    約之義務而侵害他方之權利（最高法院55年台上字第2053號
    判例意旨參照）。從而，侵害配偶權之行為，並不以發生性
    行為為限，倘夫妻任一方與他人間存有逾越通常男女社交禮
    儀範疇，如：配偶與其他異性親密牽手相依、親暱接吻擁抱
    、深夜與其他異性無正當理由單獨共處一室等，衡情堪可認
    為不正當之交往，其行為當已逾越社會通念所能容忍範圍，
    而達破壞婚姻共同生活之圓滿安全及幸福之程度，即非法之
    所許，依上開判例意旨，自屬故意以背於善良風俗之方法，
    侵害夫妻之一方基於配偶關係之身分法益，而構成民法第18
    4條第1項後段之侵權行為。查：
  ⒈原告主張被告與乙○○於111年3月29日、111年4月9日單獨出遊
    及用餐，動作親暱，有逾越男女正常社交程度之不當交往行
    為等節，業據提出蒐證影片及截圖為證（見本院卷第181至2
    07、235至249頁），被告亦不爭執上開蒐證影片及截圖內之
    女性為被告（見本院卷第300頁）。依上開影像所示，被告
    與乙○○於路旁及商店街行走時如同一般情侶牽手、挽手、搭
    肩、環抱同行，於路旁互擁，撫摸臉部、頸部等情，狀甚親
    暱，足證二人情誼已逾越男女正常社交程度之交往。
  ⒉原告又主張被告與乙○○在原告與乙○○之婚姻關係存續間同居
    乙節，為被告否認。查，此部分之事實，業據原告提出於11
    0年10月22日其與乙○○間之通話錄音譯文為證（見本院卷第4
    1至51頁），查，該通話譯文中乙○○稱：「如果你跟我有去
    辦離婚，我就是單身……」原告：「啊你就可以跟她公然在一
    起？是這個意思嗎？」乙○○：「我至少可以合法住在那裡啊
    。」原告：「喔。你現在也會怕說，你現在住在那裡不合法
    對不對？欸，啊你們這樣子不會有人，都不會有人知道？沒
    有？」乙○○：「都沒出去啊！」原告：「都沒出去？都窩在
    家裡？」乙○○：「對啊」；另原告詢問乙○○：「所以你現在
    還是每天去她家？」乙○○答：「沒有」原告問：「沒有嗎？
    」乙○○答：「常常去，沒有每天好不好」等語（見本院卷第
    46、51頁），堪認乙○○確有向原告坦承與被告常常共同居住
    之事實。佐以前開被告與乙○○親密互動情形，堪認原告上開
    主張亦屬有據。被告空言否認，難認可採。
  ⒊被告於原告與乙○○婚姻關係仍存續中，常常共同居住，且於
    出遊時在公眾場為上開親暱行為，已逾越社會一般婚姻外男
    女關係應保持社交禮儀互動之通念，而達於非一般夫妻所能
    容忍之程度，客觀上可認已足以破壞原告與乙○○間婚姻生活
    之圓滿幸福及互信關係。是被告與乙○○上開行為確已對原告
    基於配偶權之身分法益造成侵害，而構成民法第184條第1項
    後段之侵權行為。
㈡、按不法侵害他人之其他人格法益而情節重大者，被害人雖非
    財產上之損害，亦得請求賠償相當之金額；前二項規定，於
    不法侵害他人基於父、母、子、女或配偶關係之身分法益而
    情節重大者，準用之，民法第195條第1項、第3項分別定有
    明文。按民法第195條第1項所謂相當金額之計算，應以實際
    加害之情形、被害人所受精神上痛苦之程度、賠償權利人之
    身分地位、經濟能力，並斟酌賠償義務人之經濟狀況、可歸
    責之程度等定之。本件被告與乙○○間之上開交往行為，已侵
    害原告基於配偶關係之身分法益，已如前述，原告主張精神
    上受有痛苦，且情節重大，而依侵權行為之法律規定請求被
    告賠償其所受非財產上損害即慰撫金，為有理由。經本院參
    酌兩造所陳，及本院依職權所調得之兩造稅務電子閘門財產
    所得調件明細表所示兩造經濟狀況：原告為國立科技大學畢
    業，曾任獨資商號負責人，該獨資商號年收入約000萬元，
    曾任宜蘭生命線常務監事、宜蘭犯罪被害人保護協會志工（
    見本院卷第307頁），有薪資所得約每年00萬元至00萬元許
    ，名下有房屋及土地十餘筆，財產總額約0000萬元（見限閱
    卷第83至92頁）；被告未陳述其身分、地位、職業等情況，
    無薪資所得紀錄，名下有不動產3筆及汽車1輛，財產總額約
    000萬元（見限閱卷第137至140頁）；及本件配偶權侵害之
    情狀、原告所受痛苦情節並其他一切情狀，認本件原告因系
    爭侵權行為向被告、乙○○之請求之非財產上損害，於40萬元
    之範圍內為有理由，應予准許，逾此部分之請求則尚屬過高
    ，不應准許。
㈢、末按債權人向連帶債務人中之一人免除債務，而無消滅全部
    債務之意思表示者，除該債務人應分擔之部分外，他債務人
    仍不免除其責任。前項規定，於連帶債務人中之一人消滅時
    效已完成者，準用之。又連帶債務人相互間，除法律另有規
    定或契約另有訂定外，應平均分擔義務。民法第276條、第2
    80條分別定有明文。查，原告已與乙○○調解離婚，且抛棄於
    婚姻關係中所生財產或非財產請求權，有調解筆錄可參（見
    本院卷第305至306頁）。準此，連帶債務就原告已免除乙○○
    應分擔部分，被告同免其責任。則原告於命被告為給付時，
    即應將乙○○應分擔之債務額先行扣除。是以被告應負損害賠
    償責任扣除乙○○應負擔之一半責任後，原告僅能請求被告賠
    償精神慰撫金20萬元，原告逾此部分請求，應無理由。
四、綜上所述，原告本於侵權行為之法律關係，請求被告給付20
    萬元，及自起訴狀送達之翌日即110年12月17日起至清償日
    止，按法定利率即週年利率5%計算之法定遲延利息，為有理
    由，應予准許。逾上開部分之請求，則屬無據，應予駁回。
五、本判決主文第一項所命被告給付之金額未逾50萬元，本院依
    民事訴訟法第389條第1項第5款之規定，依職權宣告假執行
    ；至原告就敗訴部分陳明願供擔保聲請宣告假執行，因訴之
    駁回而失所依據，應予駁回。另被告就原告勝訴部分陳明願
    供擔保，聲請宣告免為假執行，爰酌定相當之擔保金額宣告
    之。
六、本件事證已明，兩造其餘攻擊防禦方法及未經援用之證據，
    經本院審酌後，認與判決結果不生影響，爰不一一論述，併
    此敘明。
七、訴訟費用負擔之依據：民事訴訟法第79條。　　
中　　華　　民　　國　　111 　年　　10　　月　　7 　　日
                  民事庭  法　官  謝佩玲
以上正本係照原本作成。
如對本判決上訴，須於判決送達後20日內向本院提出上訴狀。
如委任律師提起上訴者，應一併繳納上訴審裁判費。
中　　華　　民　　國　　111 　年　　10　　月　　7 　　日
                          書記官　黃家麟